【裁判字號】    97,訴,95
【裁判日期】    970825
【裁判案由】    偽造文書等
【裁判全文】
臺灣宜蘭地方法院刑事判決                97年度訴字第95號
公  訴  人  臺灣宜蘭地方法院檢察署檢察官
被      告  乙○○
上列被告因犯偽造文書等案件，經檢察官提起公訴（96年度偵字
第4039號），本院判決如下：
    主  文
乙○○無罪。
    理  由
一、公訴意旨略以：被告乙○○係甲○○之子丙○○之友人，於
    民國96年3月間某日，利用丙○○邀約其至宜蘭縣員山鄉○○路103號甲○○住處遊玩之機會，竟意圖為自己不法之所
    有，在甲○○住處內，趁甲○○疏於看管之際，徒手竊取甲○○之身分證1張，得手後，復持上開身份證，於96年3月18
    日，至宜蘭縣羅東鎮○○路28號通達通訊行，向店員取得空
    白之「遠傳行動電話申請書」，即在該空白申請書、同意書
    上，填載甲○○之年籍等相關資料，並在上開申請書之「申
    請人簽章」欄之「同意書人簽章」欄上，偽造「甲○○」之
    署押，用以作成以甲○○名義申請行動電話之私文書，並持
    上開偽造之「遠傳行動電話申請書」，向該店員申請門號
    0000000000號行動電話使用，致生損害於甲○○及遠傳電訊
    管理之正確性。並使遠傳電信股份有限公司陷於錯誤，而讓
    乙○○使用上開門號之行動電話（其盜打之費用共計新台幣
    20770元）。因認被告涉犯刑法第320條第1項之竊盜罪、第
    217條第1項之偽造署押罪、第210條之偽造私文書罪、第216
    條之行使偽造私文書罪及第339條第2項之詐欺得利罪嫌云云
    。
二、按犯罪事實應依證據認定，無證據不得推定其犯罪事實；又
    不能證明被告犯罪者，應諭知無罪之判決，刑事訴訟法第15
    4條第2項、第301條第1項前段分別定有明文。又事實之認定
    ，應憑證據，如未能發現相當證據，或證據不足以證明，自
    不能以推測或擬制之方法，為裁判基礎；且認定不利於被告
    之事實須依積極證據，苟積極證據不足為不利於被告事實之
    認定時，即應為有利於被告之認定；另認定犯罪事實所憑之
    證據，雖不以直接證據為限，間接證據亦包括在內，然而無
    論直接證據或間接證據，其為訴訟上之證明，須於通常一般
    之人均不致有所懷疑，而得確信其為真實之程度者，始得據
    為有罪之認定，倘其證明尚未達到此一程度，而有合理之懷
    疑存在而無從使事實審法院得有罪之確信時，即應由法院為
    諭知被告無罪之判決（最高法院40年台上字第86號、30年台
    上字第816號、76年台上字第4986號判例可資參照）。又告
    訴人之告訴，係以使被告受刑事追訴為目的，其指訴是否與
    事實相符，仍應調查其他證據，以資審認，必被害人所述被
    害情形，無瑕疵可擊，且就其他方面調查，與事實相符，始
    足據為有罪判決之基礎（最高法院52年臺上字第1300號判例
    及81年度台上字第3539號判決意旨參照）。
三、本件公訴人認被告涉犯上開罪嫌，無非係以被告之供述、告
    訴人甲○○之指述、遠傳行動電話申請書、繳款書各1件為
    其論據。訊據被告堅決否認有何竊盜、偽造文書及詐欺之犯
    行，辯稱：伊沒有竊取身份證，是她本人同意我拿他的證件
    去申請行動電話，電話也不是我打的等語。
四、經查：
（一）告訴人雖於警詢時指述被告竊取其身份證，並遭人冒用申
      請遠傳行動電話，且遭盜打云云，然依告訴人於本院審理
      時證稱：「我有拿身份證同意被告辦手機，提出竊盜告訴
      是我朋友說的，我沒有這樣說，我身份證沒有被偷，但是
      電話不是我打的，我兒子說是一個女孩拿去打的，電話不
      是我打的，是我兒子拿去給他女友打」等語（見本院卷第
      35-36頁筆錄），核與其於警詢時之指述，顯相矛盾而有
      不符，告訴人所為之證述實有瑕疵，尚難遽採為被告不利
      之依據。況依本院函調告訴人自承同意被告為其申辦之臺
      灣大哥大0000 000000號行動電話申請書所示，該臺灣大
      哥大行動電話申辦之日期為96年3月19日，而告訴人於警
      詢時指稱遭被告冒用申辦之遠傳0000000000號行動電話之
      申辦日期則為96年3月18日，故如被告確係竊取告訴人之
      身份證後冒用申辦遠傳電信之行動電話，何以該申辦之時
      間，會在告訴人同意提供身份證而由被告為其申辦之臺灣
      大哥大行動電話之前？且被告於警詢時亦自承上開申請之
      遠傳行動電話係交予告訴人之子丙○○使用，亦核與告訴
      人於本院審理時證稱係其子丙○○交予其女友使用等情相
      符，故可認告訴人於本院審理時之證述堪可採信。
（二）至被告於警詢時雖自承有竊取告訴人之身分證，然依告訴
      人於本院審理時所為上開之證述，顯見該身份證確係由告
      訴人所同意交予被告者無誤，被告並無竊盜之行為，且觀
      之被告於偵查中就檢察官訊問關於竊盜罪是否認罪時供述
      ：我認罪，但是身份證是甲○○本人拿給我的等語（見偵
      查卷第6頁筆錄），可知被告對於是否認罪一詞之認知，
      顯有疑義，故自難據被告於警詢時之自白為被告有罪之認
      定。
（三）綜上，僅依告訴人前開有瑕疵之證述，尚無從遽認被告有
      竊盜、偽造署押、偽造私文書、行使偽造私文書及詐欺得
      利之犯行，公訴意旨雖認被告涉犯上開罪嫌，然尚乏具體
      事證予以證明，且經本院復查亦無其他積極證據或間接證
      據可資證明及補強，是基於禁止推定罪狀之法則，確保國
      家刑罰權正確行使之目的下，因不足使被告涉犯該罪嫌，
      已達於通常一般之人均不致有所懷疑，而得確信為真實之
      程度，故被告所犯前開罪嫌之證據即屬不足，不能證明其
      確有如公訴意旨所稱之犯行。
五、從而，公訴人所舉證據不足以證明被告有何竊盜、偽造署押
    、偽造私文書、行使偽造私文書及詐欺得利之犯行，此外，
    復查無其他積極證據證明被告確有公訴人所指之上開犯行，
    揆諸首揭說明，自應為有利於被告之認定。從而，本件尚不
    能證明被告犯罪，依法應為被告無罪判決之諭知。
據上論斷，應依刑事訴訟法第301條第1項前段，判決如主文。
本案經檢察官張立言到庭執行職務
中    華    民    國    97    年    8     月    25    日
                  刑事第二庭審判長法  官  黃永勝
                                  法  官  陳映佐
                                  法  官  鄭貽馨
以上正本證明與原本無異。
如不服本判決應於收受本判決後10日內，向本院提出上訴書狀，
並應敘述具體理由。若未敘述理由者，應於上訴期間屆滿後20日
內，向本院補提理由書狀 (均須按他造當事人之人數附繕本)。
                                  書記官  林嘉萍
中    華    民    國    97    年    8     月    26    日


司法院資訊處製作；財團法人民間司法改革基金會備份。
